臺灣高雄地方法院刑事判決　　　　　　 94年度簡上字第363號
上　訴　人
即　被　告　甲○○
上列上訴人因傷害等案件，不服本院高雄簡易庭中華民國94年4
月28日94年度簡字第1892號第一審簡易判決（聲請簡易判決處刑
書案號：臺灣高雄地方法院檢察署93年度偵字第14393 號），提
起上訴，本院合議庭認不得以簡易判決處刑，改依通常程序為第
一審之審判，判決如下：
    主  文
原判決撤銷。
甲○○傷害人之身體，處拘役參拾日，如易科罰金，以參佰元折
算壹日；又公然侮辱人，處罰金壹仟伍佰元，如易服勞役，以參
佰元折算壹日。
    事  實
一、甲○○於高雄市○○區○○路592 巷12號經營「滿佳春自助
    餐廳」，丁○○則居住於高雄市○○區○○路592 巷10號，
    二人為緊密相鄰之鄰居關係，然因丁○○於其所居1 樓騎樓
    處養狗，因飼養家犬之衛生問題，影響甲○○餐廳之經營，
    使二人因此嫌隙，平日感情不睦，而民國（下同）93年5 月
    24日上午8 時許，丁○○因未能尋得其掃帚，而至甲○○所
    經營上址餐廳之廚房內尋訪，2 人因此又生口角，甲○○欲
    將丁○○驅離餐廳，竟基於傷害故意，持掃把毆打丁○○左
    大腿，致丁○○受有左大腿挫傷（3 ×1 公分紅腫）之傷害
    。翌日即同年月25日上午8 時許，在上開餐廳騎樓處，二人
    再起爭執，甲○○竟承上開傷害之概括故意，復持掃把掃向
    丁○○臉部，且因丁○○舉手隔擋，致丁○○受有頭部外傷
    （左顴骨擦傷）及右上臂、前臂、手臂及手掌擦傷等之傷害
    ；並基於毀損丁○○名譽之犯意，在上開不特定多數人均得
    共見共聞之騎樓處，公然辱罵丁○○「瘋婆」、「瘋子」（
    均台語）等足以貶抑丁○○名譽之字眼。
二、案經丁○○訴由高雄市政府警察局楠梓分局報請臺灣高雄地
    方法院檢察署檢察官偵查起訴。
    理　由
一、訊據被告甲○○矢口否認有上開傷害及公然侮辱等之犯行，
    辯稱：93年5 月24日其掃地時，告訴人丁○○曾靠近，掃帚
    是否有掃及告訴人，其不確定；又93年5 月25日其未曾辱罵
    告訴人，且其僅有持掃帚掃及告訴人臉部，並無使告訴人成
    傷，且無傷害告訴人之意云云，惟查：
  （一）被告於93年5 月24日在上開餐廳廚房處，與告訴人尋找
        伊所有掃帚，而致二人發生爭執一節，業經告訴人審理
        時指陳甚詳（見本院卷第47頁），且為被告所不否認，
        復與證人即當時被告餐廳之員工戊○○於審理時具結證
        述相符（見本院卷第41、42頁）；告訴人並於審理中指
        稱：被告當時確曾持掃帚打向伊左後方屁股處等語（見
        本院卷第47頁），證人戊○○雖證稱：未見及被告曾以
        掃帚毆打告訴人，但確有聽聞告訴人當時揚稱：「你為
        什麼打我」等語（見本院卷第41、43頁），則證人戊○○上開所證，或因被告持掃帚毆及告訴人時，僅係瞬息
        間發生之事，難以適為證人戊○○當場親眼見及，然自
        其所證確已聽聞告訴人於遭毆打後，立刻質問被告「為
        何毆打伊」之言語，則告訴人當時確有遭毆打後質問被
        告之反應屬實，而此應足佐證被告確有毆打告訴人之舉
        ，致告訴人有此質問被告之反應；況被告於審理時又曾
        自承：其確有持掃帚碰到告訴人，只是碰到告訴人哪裡
        ，並不清楚等詞足佐（本院卷第50頁）；復有告訴人提
        出伊左大腿受傷之診斷證明書1 紙在卷可稽（見警卷第
        5 頁），事證已明。
  （二）被告於93年5 月25日在上開餐廳騎樓處毆打告訴人之事
        實，亦據告訴人在審理中指訴歷歷（見本院卷第48頁）
        ，且證人即被告餐廳員工乙○○亦於審理時證稱：有見
        及被告拾掃把往告訴人臉部上下掃過1、2下等語（見本
        院卷第45頁），復有告訴人受傷之診斷證明書1份附卷
        足憑（見發查字卷第4頁）；雖證人乙○○並證述：被
        告持掃把僅有掃及告訴人臉部，未碰到手臂及手掌云云
        （見本院卷第46頁），然告訴人臉部遭被告持掃把掃及
        之際，依告訴人身體之自然反應，應會舉起手臂與手掌
        隔擋，以致手臂及手掌亦遭掃把掃及而受傷，亦符常情
        ，是此部分犯行之證據亦屬明確。
  （三）被告於93年5 月25日確有在上開餐廳騎樓之不特定多數
        人共聞共見之場所，辱罵告訴人「瘋婆」、「瘋子」（
        均台語）等語一情，亦據告訴人於審理中指證明確（見
        本院卷第48頁）；核與證人乙○○在審理時證述之情節
        大致相符（見本院卷第46頁）；復有告訴人提出之當時
        錄音帶1 捲及錄音譯文1 份（見發查字卷第5 頁）在卷
        可佐，而該錄音帶經本院當庭勘驗結果，其內容亦與告
        訴人提出之譯文若合符節（見本院卷第36頁），堪認屬
        實。
  （四）綜上，本件事證已臻明確，其空言否認，所辯既與事實
        未符，自無足採，被告前開犯行均堪認定。
二、核被告甲○○所為，係犯刑法第277 條第1 項之傷害及同法
    第309 條第1 項之公然侮辱等罪。公訴人雖當庭指稱被告分
    別於93年5 月24日及同年月25日之2 次傷害犯行，係不同原
    因所致，均屬臨時起意，應予分論併罰；惟被告與告訴人間
    因於被告經營餐廳及告訴人在騎樓養狗，致生心結，而時有
    爭執，已據被告及告訴人分別供陳綦詳（被告供述：參本院
    卷第20頁，告訴人指陳：參本院卷第47、48頁），是見二人
    發生口角爭議原因均在於此，而本件被告於93年5 月24日及
    同年月25日所為之傷害犯行，相隔僅約1 日，難謂時間非屬
    緊接，是本院認被告於多次基於上開爭執原因，而在相隔僅
    1 日之間，2 次發生均同以掃帚毆打告訴人行為，其時間緊
    接，所犯罪名相同，行為動機相仿，行為方式又屬一致，顯
    係出於概括之犯意為之，為連續犯，爰依刑法第56條之規定
    以一罪論，並加重其刑。又被告所犯傷害及公然侮辱二罪，
    犯意各別，行為互殊，犯罪構成要件不同，應予分論併罰。
    原審以被告罪證明確，而予以論罪科刑，固非無見。惟原判
    決未審酌被告係因告訴人於其所經營餐廳相鄰之騎樓飼養家
    犬，因衛生問題，影響被告隔鄰餐廳之經營，致生嫌隙，而
    有惡言相向，並有暴行加諸他人身體，是其所為，並非無因
    ，且參酌被害人所受之傷害，尚屬輕微，犯罪所生實害仍輕
    ，而聲請簡易判決處刑書及原審判決所認之侮辱言詞，並非
    全屬被告所為，是其侮辱告訴人之情節較原判決認定為輕，
    以及其犯罪後雖始終否認犯行，未見悔意，態度難稱良好，
    然終又與告訴人達成和解，有調解筆錄在卷可憑（見本院卷
    第59頁）等情，故原審處就被告傷害犯行，量處拘役55日，
    就公然侮辱部分，量處罰金3000元，仍嫌過重，略有未當。
    被告否認犯行，並據此提起上訴，訴請改判無罪，雖無理由
    ，然原判決認定事實既有疏失，本院衡酌被告未曾遭判決有
    期徒刑以上之罪，有臺灣高等法院被告全國前案紀錄表可按
    ，素行尚佳，且被告本件犯行，顯事出有因，又本院審理時
    已與告訴人達成和解等一切情狀，量處如主文所示之刑，並
    諭知易科罰金以及罰金易服勞役之折算標準，以示懲儆。
三、聲請簡易判決處刑意旨又以：被告甲○○於93年5 月25 日
    上午8 時許，在前開餐廳騎樓之不特定多數人得以共見共聞
    之處所，公然辱罵告訴人丁○○「欠男人用」、「去死一死
    」等侮辱名譽之言詞，係犯刑法第309 條第1 項之公然侮辱
    罪嫌。
  （一）按「犯罪事實，應依證據認定之，無證據不得認定其犯
        罪事實」，又「不能證明被告犯罪者，應諭知無罪之判
        決」，刑事訴訟法154 條第2 項、第301 條第1 項分別
        定有明文。
  （二）前開「欠男人用」、「去死一死」等公然辱罵告訴人之
        言詞，並非被告所為等情，除經被告否認外，核與證人
        乙○○於審理時證述一致，並證稱：應係餐廳主廚所言
        （見本院卷第46頁）；且告訴人於本院亦證述：上開侮
        辱言詞確係餐廳主廚罵的等詞（見本院卷第48頁）；復
        觀之告訴人所提出之上開錄音帶及譯文亦顯示該等辱罵
        言詞並非被告所為（見發查字卷第6 、7 頁），亦據本
        院勘驗明確，足認屬實。
  （三）綜上所述，檢察官僅憑告訴人於偵查中之片面指訴，未
        斟酌告訴人之指訴原與其所提出之錄音帶內容本有扞格
        ，且既為被告所否認，又與在場證人乙○○以及告訴人
        丁○○於本院所證不符，則衡諸上開法文規定，顯不能
        證明被告有此部分之公然侮辱犯行，原審未察就此公然
        侮辱部分遽予論罪科刑，容有未洽，被告就此指摘原判
        決不當，為有理由，自應撤銷原判決，然此部分依法原
        應為無罪之判決，惟公訴意旨認此部份犯行，與前開論
        罪科刑之公然侮辱部分，係同一犯罪，有實質上一罪之
        關係，爰不另為無罪之諭知。
四、末按檢察官聲請以簡易判決處刑之案件，經法院認為有第
    451 條之1 第4 項但書之情形者，應適用通常訴訟程序審判
    之，刑事訴訟法第452 條定有明文；且對於簡易判決之上訴
    ，準用刑訴法第3 編第1 章及第2 章之規定，管轄第二審之
    地方法院合議庭受理簡易判決上訴案件，應依通常程序審理
    。其認案件有刑訴法第452 條之情形者，應撤銷原判決，逕
    依通常程序為第一審判決，法院辦理刑事訴訟簡易程序案件
    應行注意事項第14項亦規定詳盡；且裁判上一罪之案件，其
    一部分犯罪不能適用簡易程序者，全案應依通常程序辦理之
    ，法院辦理刑事訴訟簡易程序案件應行注意事項第8 項亦有
    規定，又據刑事訴訟法第451 條之1 第4項 但書第3 款及同
    法第452 條之規定，法院於審理後，認應為無罪、免訴、不
    受理或管轄錯誤判決之諭知者，應適用通常程序審判之。本
    件檢察官既已就被告涉犯公然侮辱犯行（關於被告辱罵告訴
    人「欠男人用」、「去死一死」等詞部分）聲請簡易判決處
    刑，經本院審理後，認被告被訴此部分之公然侮辱部分，應
    不另為無罪之諭知，已如前述，而有刑事訴訟法第451 條之
    1 第4 項但書第3 款及法院辦理刑事訴訟簡易程序案件應行
    注意事項第8 項之情形，故依前揭規定，應由本院合議庭逕
    依通常程序審理後，自為第一審判決，檢察官或被告如不服
    本判決，仍得於法定上訴期間內，向管轄之第二審法院提起
    上訴，附此敘明。
據上論斷，應依刑事訴訟法第455 條之1 第3 項、第452 條、第
369 條第1 項前段、第364 條、第299 條第1 項前段，刑法第56
條、第277 條第1 項、第309 條第1 項、第41條第1 項前段、第
42條第2 項，罰金罰鍰提高標準條例第1 條前段、第2 條，判決
如主文。
本案經檢察官丙○○到庭執行職務。
中    華    民    國  94    年    8     月    17      日
        　　　　　　刑事第三庭審判長法  官  黃建榮
                                    法  官  陳玉聰
                                    法　官  高思大
右正本證明與原本無異。
如不服本判決，應於判決送達後10日內向本院提出上訴狀，上訴
於台灣高等法院高雄分院（須附繕本）。
中    華    民    國  94    年    8     月    18　　  日
                                    書記官  蔡語珊
附錄本判決論罪科刑法條全文：
中華民國刑法第277條：
傷害人之身體或健康者，處3年以下有期徒刑、拘役或1千元以下
罰金。
犯前項之罪因而致人於死者，處無期徒刑或7年以上有期徒刑；
致重傷者，處3年以上10年以下有期徒刑。
中華民國刑法第309條：
公然侮辱人者，處拘役或300元以下罰金。
以強暴犯前項之罪者，處1年以下有期徒刑、拘役或500元以下罰
金。
